【裁判字號】    99,台上,6115
【裁判日期】    991007
【裁判案由】    違反毒品危害防制條例
【裁判全文】
最高法院刑事判決            九十九年度台上字第六一一五號
上  訴  人  台灣高等法院台中分院檢察署檢察官
被      告  甲○○
上列上訴人因被告違反毒品危害防制條例案件，不服台灣高等法
院台中分院中華民國九十七年十二月三十一日第二審判決（九十
七年度上訴字第二八九八號，起訴案號：台灣台中地方法院檢察
署九十七年度偵字第六七四０號），提起上訴，本院判決如下：
    主  文
原判決撤銷，發回台灣高等法院台中分院。
    理  由
本件原判決以公訴意旨略以：被告甲○○利用其Ｚ000000
000及Ｚ000000000號行動電話為聯絡工具，嗣陳杰
綸於民國九十七年三月七日以所持有之Ｚ000000000號
行動電話與被告聯絡購買毒品後，於同日晚間九時許，在台中市
○○路與大智路口之「德安百貨公司」，販賣第二級毒品甲基安
非他命二公克予陳杰綸，得款新台幣（下同）一千元，嗣於同年
月十一日，員警在台中市○○區○○路269之25 號旁之停車場，
查獲被告持有內裝Ｚ000000000、Ｚ00000000
0、Ｚ000000000、Ｚ000000000號行動電話
四支及甲基安非他命十六小包（毛重二六．一八克）之手提包一
個，並在其租屋處即台中市○○區○○路2段268號11樓之13室內
，起出販賣甲基安非他命所用之電子磅秤、分裝袋、杓子一支等
物，於查獲途中，陳杰綸又撥打被告上開電話號碼，欲向被告再
購買甲基安非他命二公克，員警乃在太原路及崇德路交岔路口處
，查獲陳杰綸到案，進而獲悉被告上開販賣甲基安非他命之事實
；因認被告涉犯毒品危害防制條例第四條第二項販賣第二級毒品
罪嫌云云。惟經審理結果，認為不能證明被告犯罪，因而維持第
一審諭知被告無罪之判決，駁回檢察官在第二審之上訴，固非無
見。
惟按：審理事實之法院，對於被告有利及不利之卷內證據，均應
一併加以注意，並綜合全部證據資料，本於經驗及論理法則定其
取捨而為判斷，倘為無罪之判決，亦應詳述其全部證據取捨判斷
之理由，否則即有判決理由不備之違法。又刑事訴訟法第二百六
十四條第二項關於起訴書程式之規定，旨在界定起訴及審判之範
圍，並兼顧被告防禦權之行使，其中屬於絕對必要記載事項之「
犯罪事實」，係指犯罪構成要件之具體事實。故所謂犯罪已經起
訴，係指起訴書之犯罪事實欄，已就特定犯罪構成要件之基本事
實，具體記載，且足據以與其他犯罪事實區分者而言。是犯罪時
間之記載，旨在辨別犯罪之個別性，除有特殊情形外，並非構成
犯罪事實之要素。本件被告於警詢中自承：Ｚ00000000
0號、Ｚ000000000號行動電話係其向綽號「小惠」購
得為其所持用（見警卷第六頁）。證人陳杰綸於第一審亦證稱：
與被告見面後，被告有留二支電話，其係以Ｚ00000000
0號行動電話與被告聯絡等語（見一審卷第六十三頁背面、第六
十七頁）。經第一審法院向台灣大哥大股份有限公司調取證人陳
杰綸所持上開Ｚ000000000號行動電話雙向通聯紀錄結
果，雖無起訴書所載，陳杰綸於九十七年三月七日以Ｚ0000
00000號行動電話與被告所持有之Ｚ000000000號
行動電話聯絡之通聯紀錄。惟陳杰綸確有自九十七年三月五日十
七時二十三分二秒起，迄於同日二十三時五十四分四十六秒止，
以所持用上開行動電話與被告所持用之Ｚ000000000號
及Ｚ000000000號行動電話聯絡，且先後共有八通，其
中由證人陳杰綸撥打給被告者共有七通，同年月六日凌晨零時二
十七分四秒至二十九分十秒，亦有二通電話之通聯紀錄，證人陳
杰綸及被告各自撥打一通（見一審卷第二十四頁背面）。經第一
審法院勘驗證人陳杰綸於九十七年三月十一日警詢錄音光碟結果
，陳杰綸於警詢時供陳：「（因為什麼事情到我們這裡做筆錄？
）跟阿義仔買毒品。」「（阿義仔是什麼？）甲○○。」「（跟
甲○○買毒品被我們警方查到？）嗯。」「（你最近在什麼時間
在什麼地點跟甲○○買毒品？）九十七年三月二十一號……嗯，
三月七號九點，嗯，二十一時，在台中市○區○○路與大智路口
德安百貨，以二千元向甲○○購買安非他命，……」，並稱上開
0000000000號之電話號碼，係被告所留，供其聯絡購
買毒品之用等語（見一審卷第四十二頁）。又陳杰綸於檢察官偵
查中雖證稱九十七年三月七日當天晚上七點打電話，凌晨一點拿
到毒品等語，惟其同時亦證稱：打電話後過兩、三天才拿到毒品
等語，而其為警查獲時，經警採集其尿液送鑑定結果，亦呈甲基
安非他命陽性反應，有中山醫學大學附設醫院尿液檢驗報告在卷
可憑（見偵查卷第四十四、一Ｏ二頁）。被告於九十七年三月十
一日遭警查獲時，又自其身上扣得甲基安非他命十六包，並在其
租處扣得一般販毒者供作秤量及分裝毒品使用之電子磅秤一個、
分裝袋一批，經第一審將扣案電子磅秤送交法務部調查局鑑定結
果，亦發現殘留有甲基安非他命成分（見第一審卷第五十五頁）
。是陳杰綸所為其在九十七年三月上旬向被告購買二千元之（甲
基）安非他命等指證，似非全無補強證據以資佐證。至陳杰綸於
偵查中所證九十七年三月七日打電話等語，是否係記憶錯誤所致
，起訴書所載毒品交易日期是否因而誤載但無礙於犯罪同一性之
辨別？抑或其係三月五日先以電話聯絡，於三月七日始取得毒品
？均非無再加研求之餘地，原審未予釐清究明，徒憑被告與陳杰
綸於九十七年三月七日並無通話紀錄，認與一般聯絡毒品買賣之
情形不符，逕為被告有利之論斷，難謂已符採證法則，且有判決
理由不備之違法。又查，本件警方係於逮捕被告扣押其行動電話
後，接獲陳杰綸來電表示要「二」而循線查獲陳杰綸，有警方所
製作之職務報告書在卷可憑（見警卷第十六頁），則陳杰綸該次
電話之內容為何，是否亦得資以佐證陳杰綸於警詢所證向被告購
買毒品等陳述之可信性，基於發現真實及維護公平正義，法院自
有調查明暸之必要，而此亦非無從調查，乃原審未予調查而遽行
判決，併有應於審判期日調查之證據而未予調查之違誤。檢察官
上訴意旨指摘原判決不當，非無理由，應認原判決有撤銷發回之
原因。
據上論結，應依刑事訴訟法第三百九十七條、第四百零一條，判
決如主文。
中    華    民    國  九十九  年    十    月    七    日
                      最高法院刑事第九庭
                          審判長法官  邵  燕  玲
                                法官  李  伯  道
                                法官  孫  增  同
                                法官  施  俊  堯
                                法官  李  嘉  興
本件正本證明與原本無異
                                      書  記  官
中    華    民    國  九十九  年    十    月   十一   日
                                                       s

司法院資訊處製作；財團法人民間司法改革基金會備份。
